臺灣桃園地方法院交通事件裁定　　　　100年度交聲字第823號
原處分機關　交通部公路總局新竹區監理所中壢監理站
異　議　人　王子文
即受處分人
上列聲明異議人即受處分人因違反道路交通管理處罰條例案件，
對於交通部公路總局新竹區監理所中壢監理站中華民國100 年10
月13日所為之處分（原處分案號：壢監裁字第裁DB0000000 號）
，聲明異議，本院裁定如下：
    主  文
原處分撤銷。
王子文不罰。
    理  由
一、原處分意旨略以：本件聲明異議人即受處分人王子文（下稱
    異議人）於民國100 年8 月11日晚間18時08 分許，駕駛
    772-CY號營業一般小客車，行經桃園縣平鎮市○○路與延平
    路口前，因肇事致人受傷而逃逸，經桃園縣政府警察局平鎮
    分局宋屋派出所警員循線查得肇事者為異議人後，以異議人
    有違反道路交通管理處罰條例第62條第4 項規定之行為，於
    100 年8 月13日以桃警局交字第DB0000000 舉發違反道路交
    通管理事件通知單予以舉發。異議人向交通部公路總局新竹
    區監理所中壢監理站（以下簡稱原處分機關）提出申訴，經
    原處分機關調查結果，仍認異議人有上開違規行為，是原處
    分機關乃依道路交通管理處罰條例第62條第4 項之規定，裁
    處異議人罰鍰新臺幣（下同）6,000 元，並吊銷牌照，1 年
    內禁考。
二、聲明異議意旨略以：異議人於本件車禍發生後，有下車查看
    機車騎士袁情受傷情形，並處理車禍之相關事宜有路口監視
    器為憑，異議人實無肇事逃逸之故意等語。
三、按犯罪事實應依證據認定之，無證據不得推定其犯罪事實；
    又不能證明被告犯罪或其行為不罰者，應諭知無罪之判決，
    刑事訴訟法第154 條第2 項、第301 條第1 項分別定有明文
    。次按認定不利於被告之事實，須依積極證據，苟積極證據
    不足為不利於被告事實之認定時，即應為有利於被告之認定
    ，更不必有何有利之證據；且事實之認定，應憑證據，如未
    能發現相當證據，或證據不足以證明，自不能以推測或擬制
    之方法，以為裁判基礎；而認定犯罪事實所憑證據，雖不以
    直接證據為限，間接證據亦包括在內；然而無論直接或間接
    證據，其為訴訟上之證明，須於通常一般之人均不致有所懷
    疑，而得確信其為真實之程度者，始得據為有罪之認定，若
    其關於被告是否犯罪之證明未能達此程度，而有合理性懷疑
    之存在，致使無從形成有罪之確信，根據「罪證有疑，利於
    被告」之證據法則，即不得遽為不利被告之認定，亦分別有
    最高法院30年上字第816 號、40年台上字第86號、76年台上
    字第4986號等判例可資參照。而依道路交通管理處罰條例第
    89條規定，法院受理有關交通事件，準用刑事訴訟法之規定
    ，前開規定自得適用於本件聲明異議案件。
四、經查：
（一）有關異議人於100 年8 月11日晚間18時08分許，駕駛772-
      CY號營業一般小客車，行經桃園縣平鎮市○○路與延平路
      口前，與騎乘752-DJT 號機車之袁情不慎發生擦撞，袁情
      因而人車倒地，而受有傷害等情，為異議人所不爭執，核
      與證人袁情、呂翊豪於本院證述情節相符，並經本院調閱
      本件交通事故案件相關之道路交通事故現場圖、道路交通
      事故調查報告表（一）、（二）全卷供參，此部分之事實
      ，應堪認定。
（二）次按汽車駕駛人駕駛汽車肇事致人受傷或死亡者，應即採
      取救護措施及依規定處置，並通知警察機關處理，不得任
      意移動肇事汽車及現場痕跡證據，違反者處新臺幣3 千元
      以上9 千元以下罰鍰；前項駕駛人肇事致人受傷而逃逸者
      ，吊銷其駕駛執照；一年內不得考領，道路交通管理處罰
      條例第62條第3 項前段、第4 項、第67條第3 項分別定有
      明文。然汽車駕駛人駕駛汽車肇事致人受傷或死亡而逃逸
      之處罰規定，其立法意旨係「為維護交通安全，加強救護
      ，減少被害人之死傷，促使駕駛人於肇事後，能對被害人
      即時救護」（最高法院95年度台上字第4264號判決意旨參
      照），是駕駛人除客觀上需有肇事致人受傷、不為報警、
      救護或留待現場等必要措施外，尚須主觀上有逃逸之故意
      ，始得依前開條項規定處罰。經查，異議人辯稱於本件車
      禍發生後曾下車查看機車騎士袁情之傷勢，並徵求袁情同
      意始離開現場等語，核與證人袁情於本院訊問時具結證稱
      ：異議人問我傷勢如何，我跟他說牙齒斷掉，手和腳有擦
      傷，另外一位先生問我說要不要叫警察，我說我現在牙齒
      很痛，我想先去醫院，那時候因為頭很昏，想要先去醫院
      ，所以我就說先不要叫警察，異議人當時要我趕快去醫院
      ，是後來我回家後我媽問我說要不要報警，報警時，警察
      說做個筆錄，警察跟我說筆錄做完後，可以去談和解金，
      我跟家人討論過後，才決定要要求異議人賠償等語，及證
      人呂翊豪於本院具結所證：當時是袁情先離開，他說要去
      醫院，當時並沒有說要叫救護車，亦沒有提到要報警等語
      ，大致相符，足見異議人於離開車禍現場前，確曾詢問過
      袁情之意見，是異議人上開所辯，即堪以採信，據此以觀
      ，衡酌於本件車禍發生後，被告即下車察看，並詢問證人
      袁情之傷勢，經證人袁情表示要先至醫院，並先行離開，
      自與一般肇事逃逸者有別。此外，異議人雖未留下聯絡方
      式及資料電話予證人，雖有不當，然此與道路交通管理處
      罰條例第62條第3 項前段規定「應即採取救護措施及依規
      定處置」之行為，仍屬有別，自不因此而認異議人所辯為
      不可採，是異議人辯稱尚非全然無據。此外，復查無其他
      積極證據足以證明異議人有原處分機關所認定之肇事致人
      受傷而逃逸之違規行為，自應作對異議人有利之認定，
五、據上論斷，應依道路交通管理處罰條例第87條第2 項、道路
    交通案件處理辦法第19條，裁定如主文。
中    華    民    國   100    年    12    月    22    日
                  交通法庭法  官   陳麗芬
以上正本證明與原本無異。
如不服本裁定，應於裁定送達後5 日內向本院提出抗告狀。
                          書記官   謝雅茹
中    華    民    國   100    年    12    月    23    日